---
title: "Tarification Assurance Décès Temporaire"
author: "SANON Korossin"
date: "22/06/2026"
output: 
  html_document: 
    number_sections: yes
  pdf_document: 
    number_sections: yes
  html_notebook: 
    number_sections: yes
editor_options: 
  chunk_output_type: inline
---

```{r setup, include=FALSE}
knitr::opts_chunk$set(echo = TRUE)
```

```{r Fixer le répertoire de travail au dossier. NB: Si vous utilisez Rprojet pas besoins de lancer ce chunk, eval=FALSE, include=FALSE}
args <- commandArgs(trailingOnly = FALSE)
script_path <- sub("--file=", "", args[grep("--file=", args)])
if (length(script_path) > 0) {
  setwd(dirname(normalizePath(script_path)))
}
```


```{r message=FALSE, warning=FALSE}
source("src/tables_mortalite.R")
source("src/fonctions_commutation.R")
source("src/tarification.R")
source("src/provisions.R")
source("src/rapport.R")
source("data/generate_tables.R")
source("data/generate_portfolio.R")
```

## TARIFICATION ASSURANCE DECES TEMPORAIRE

### Generation des tables de mortalite
```{r}
generate_tables(output_dir = "data")
```

```{r}
th <- read.csv("data/table_TH0002.csv")
cat(sprintf("  TH : q(40)=%.5f  q(60)=%.5f\n", th$qx[41], th$qx[61]))
```

```{r}
tf <- read.csv("data/table_TF0002.csv")
cat(sprintf("  TF : q(40)=%.5f  q(60)=%.5f\n", tf$qx[41], tf$qx[61]))
```


### Generation du portefeuille simule
```{r}
df_port <- generate_portfolio(output_dir = "data")
```


### Calcul des barèmes de primes

> Bareme Hommes non-fumeurs (taux pour mille) :

```{r}
barem_H     <- bareme(genre = "H", fumeur = FALSE, hyp = HYP_BASE)
print(barem_H)
```

> Bareme Femmes non-fumeurs (taux pour mille) :

```{r}
barem_F     <- bareme(genre = "F", fumeur = FALSE, hyp = HYP_BASE)
print(barem_F)
```

> Surcout fumeur (‰) :

```{r}
barem_H_fum <- bareme(genre = "H", fumeur = TRUE,  hyp = HYP_BASE)
print(round(barem_H_fum - barem_H, 3))
```


### Exemple de tarification detaillee

> Assure : H, 40 ans, 20 ans, 150 000 EUR

```{r}
ex_tarif <- prime_commerciale(40, 20, 150000, "H", FALSE, HYP_BASE)
```

```{r}
cat(sprintf("  Prime nette         : %10.2f EUR\n", ex_tarif$prime_nette_annuelle))
```

```{r}
cat(sprintf("  Prime commerciale   : %10.2f EUR\n", ex_tarif$prime_commerciale))
```

```{r}
cat(sprintf("    Frais acq.        : %10.2f EUR\n", ex_tarif$dont_frais_acquisition))
```

```{r}
cat(sprintf("    Frais gestion     : %10.2f EUR\n", ex_tarif$dont_frais_gestion))
```

```{r}
cat(sprintf("    Frais capital     : %10.2f EUR\n", ex_tarif$dont_frais_capital))
```

```{r}
cat(sprintf("    Frais fixes       : %10.2f EUR\n", ex_tarif$dont_frais_fixes))
```

```{r}
cat(sprintf("    Marge technique   : %10.2f EUR\n", ex_tarif$marge_technique))
```

```{r}
cat(sprintf("  Taux de chargement  : %10.2f %%\n",  ex_tarif$taux_chargement))
```


### Provisions mathematiques

> Profil provisions (H, 40 ans, 20 ans, 150 000 EUR) :

```{r}
P_nette_unit <- ex_tarif$prime_nette_annuelle / 150000
df_prov_ex <- profil_provisions(40, 20, P_nette_unit, C = 150000, genre = "H", taux = 0.02)
print(df_prov_ex, row.names = FALSE)
```

> Bilan portefeuille :

```{r}
df_prov <- provisions_portefeuille(df_port, hyp = HYP_BASE)
bilan   <- bilan_provisions(df_prov)
```

```{r}
cat(sprintf("  Contrats            : %d\n",          bilan$nb_contrats))
```

```{r}
cat(sprintf("  Capital total       : %.0f EUR\n",     bilan$capital_total))
```

```{r}
cat(sprintf("  Primes annuelles    : %.2f EUR\n",     bilan$primes_annuelles_totales))
```

```{r}
cat(sprintf("  Provisions totales  : %.2f EUR\n",     bilan$provisions_totales))
```

```{r}
cat(sprintf("  Provision / Capital : %.4f %%\n",      bilan$provision_par_euro_cap * 100))
```


### Graphiques et exports
```{r}
sensi_taux <- do.call(rbind, lapply(c(0.00, 0.01, 0.02, 0.03, 0.04), function(tx) {
  do.call(rbind, lapply(c(10, 20, 30), function(n) {
    if (40 + n > 75) return(NULL)
    r <- prime_commerciale(40, n, 100000, "H", FALSE,
                            nouvelles_hypotheses(taux_technique = tx, marge_mortalite = 0.10))
    data.frame(taux = tx, duree = n, prime_commerciale = r$prime_commerciale)
  }))
}))
```

```{r}
sensi_mort <- do.call(rbind, lapply(c(0.00, 0.05, 0.10, 0.15, 0.20, 0.25), function(mg) {
  do.call(rbind, lapply(c(10, 20, 30), function(n) {
    if (40 + n > 75) return(NULL)
    r <- prime_commerciale(40, n, 100000, "H", FALSE,
                            nouvelles_hypotheses(taux_technique = 0.02, marge_mortalite = mg))
    data.frame(marge_mort = mg, duree = n, prime_commerciale = r$prime_commerciale)
  }))
}))
```

```{r warning=FALSE}
graph_mortalite(th, tf)
```

```{r warning=FALSE}
graph_bareme(barem_H, barem_F)
```

```{r warning=FALSE}
graph_decomposition(ex_tarif)
```

```{r warning=FALSE}
graph_provisions(df_prov_ex, 40, 20)
```

```{r warning=FALSE}
graph_portefeuille(df_port)
```

```{r warning=FALSE}
graph_sensibilite(sensi_taux, sensi_mort)
```

```{r warning=FALSE}
df_tarif <- tarifer_portefeuille(df_port, hyp = HYP_BASE)
write.csv(df_tarif, "output/tarification_portefeuille.csv", row.names = FALSE)
export_excel(barem_H, barem_F, barem_H_fum, df_tarif, df_prov)
```


















